【裁判字號】    99,簡上,1024
【裁判日期】    991224
【裁判案由】    詐欺
【裁判全文】
臺灣板橋地方法院刑事判決            99年度簡上字第1024號
上  訴  人  呂彥璋
即  被  告
上列上訴人即被告因詐欺案件，不服本院中華民國99年8 月12日
99年度簡字第6852號第一審簡易判決（聲請簡易判決處刑案號：
99年度偵字第19506 號），提起上訴，本院管轄之第二審合議庭
判決如下：
    主  文
上訴駁回。
    事實及理由
一、本件經本院審理結果，認原審以上訴人即被告呂彥璋幫助意
    圖為自己不法之所有，以詐術使人將本人之物交付，處拘役
    40日，如易科罰金，以新臺幣1,000 元折算壹日，經核其認
    事用法及量刑均無不當，應予維持，並引用第一審簡易判決
    書記載之事實、證據及理由（詳如附件）。
二、被告上訴意旨略以：民國99年4 月間，伊所有之臺北富邦商
    業銀行中崙分行（下稱臺北富邦銀行）帳號000000000000號
    帳戶之提款卡不慎遺失，因為伊怕會忘記密碼，所以把密碼
    貼在提款卡的套子上，當伊發現提款卡遺失時，伊有打電話
    向臺北富邦銀行辦理掛失，但是銀行說伊的帳戶已經變成警
    示戶，伊並未將上開提款卡、密碼交給詐騙集團使用云云。
三、訊據被告呂彥璋固坦承上開臺北富邦銀行帳號000000000000
    號帳戶確係其所開立，且對本件被害人陳怡如因遭詐騙而將
    詐騙金額匯入上開帳戶等情，亦不爭執，惟以前揭情詞置辯
    ，然查：
  (一)上揭犯罪事實，業據證人即被害人陳怡如於警詢中證述明確
    ，並有臺北富邦銀行存摺類存款存入存根、臺北富邦商業銀
    行股份有限公司中崙分行99年5 月19日北富銀中崙字第0995
    90A100021 號函暨檢附被告所有之上開臺北富邦銀行開戶基
    本資料及99年1 月1 日迄今之交易明細在卷可憑（見99年度
    偵字第19506 號卷第10、18至24頁），足見被告所申設之上
    開臺北富邦銀行帳戶確實遭詐騙集團成員作為詐欺取財使用
    無訛。
  (二)被告雖以上開帳戶之提款卡及密碼係遺失置辯，惟依常情論
    ，稍有常識或社會經驗，平時會使用提款卡之人，均知持有
    帳戶之提款卡並知悉提款卡之密碼後，即可利用提款卡任意
    自帳戶提領現款，故一般人均會將提款卡與密碼分別存放，
    以防止同時遺失而遭盜領之風險，且被告自承該帳戶原來係
    供薪資轉帳使用等語（見被告所提之刑事聲明上訴狀），堪
    認被告已有多次使用提款卡提款之經驗；又參以被告於偵查
    及本院準備程序中均能當庭立即說出密碼，顯見其對該密碼
    印象深刻，實無將密碼寫在提款卡之套子上，而干冒遺失密
    碼遭盜領存款之風險？且又恰巧於該等物品遺失而其全然不
    知情之這段期間正由他人為詐欺取財犯罪之不法使用？未免
    過於巧合而啟人疑竇。況自實施詐騙之人角度審酌，渠等既
    知以他人之帳戶掩飾犯罪所得，當係聰明狡詐之徒，而非智
    商愚昧之人，渠等當知社會正常之人如其帳戶存摺、提款卡
    遺失或遭竊，為防止拾得或竊得存摺、提款卡之人盜領其存
    款或使用其帳戶，必於發現後立即向金融機構辦理掛失止付
    ，於掛失止付後，渠等即無法以拾得或竊得之存摺、提款卡
    提領該帳戶內之存款；渠等如以此等帳戶作為犯罪工具，則
    在向他人詐騙，並令被害人將款項匯入該帳戶後，極有可能
    會因帳戶所有人掛失止付而無法領取款項。故實施詐騙之人
    為能確實取得詐得之款項，應無選擇使用此種因拾獲或竊取
    之帳戶作為詐欺取財所用帳戶之可能。是被告辯稱其帳戶之
    提款卡、密碼係遺失而被他人使用云云，顯有重大悖於常情
    之處，殊不足採，其確有將上開銀行帳戶之提款卡及密碼提
    供予某真實姓名年籍均不詳之成年人使用，以遂行詐欺取財
    犯行乙節，已足認定。
  (三)一般人至銀行或郵局申請開立帳戶，其目的不外乎利用該帳
    戶作存、提款、轉帳等財產之金錢支配處分，故對於帳戶印
    章及銀行或郵局發給之存摺、提款卡、提款密碼等物品、資
    料，無不妥為保存，以防遺失或被盜用，損及個人財產權益
    ，並遭濫用為財產犯罪之工具。且個人金融帳戶之提款卡專
    有性甚高，更非一般自由流通使用之物，縱需交他人使用，
    亦必基於信賴關係或特殊事由，自不可能隨意交予不熟識之
    人任意使用。又現今犯罪集團或不法份子為掩飾其不法獲利
    行徑，避免執法人員之追究處罰，經常誘使一般民眾提供金
    融機構帳戶存摺等資料，渠等再以此帳戶供作對外詐騙或其
    他各種財產犯罪之不法用途使用，業經電視新聞及報章雜誌
    等大眾傳播媒體多所報導，政府亦極力宣導，期使民眾注意
    防範，況以現在銀行或郵局開戶手續之簡便，需用者儘可自
    行申請，是苟有不熟識之人欲借用帳戶使用，以供資金流通
    ，一般人本於生活經驗及認識，足以懷疑需用者，係基於隱
    瞞資金流向或行為人身份之不法目的，與利用他人之銀行或
    郵局帳戶為犯罪工具有關。按刑法上之故意，可分為直接故
    意與不確定故意（間接故意），所謂「不確定故意」，係指
    行為人對於構成犯罪之事實，預見其發生而其發生並不違背
    其本意者，刑法第13條第2 項定有明文。被告明知金融機構
    帳戶之提款卡及密碼係個人理財之重要工具，且關係個人財
    產、信用之表徵，不能隨意交予他人使用，被告係有正常辨
    識能力之人，對於他人會持其所提供之提款卡、密碼進行犯
    罪應有所預知，其竟將其所有上開帳戶之提款卡、密碼提供
    予他人使用，對於他人持用犯罪之事實，自不違背其本意，
    足見被告有幫助他人利用其所有上開帳戶之提款卡、密碼犯
    罪之不確定故意，至為明灼。
  (四)綜上所述，本件事證已臻明確，被告提供上開臺北富邦銀行
    帳戶之提款卡、密碼以幫助詐欺之犯行，堪予認定，應予依
    法論科。
四、上訴人即被告提起上訴，辯稱其未提供上開帳戶之提款卡、
    密碼予詐騙集團使用云云，並無理由，原判決已就認定事實
    之證據、量刑事由妥為斟酌，其認事用法並無違誤，量刑亦
    稱妥適，應予維持。被告猶執前詞，否認犯罪，指摘原審判
    決不當，為無理由，應予駁回。
據上論斷，應依刑事訴訟法第455 條之1 第1 項、第3 項、第36
8 條、第373 條，判決如主文。
中    華    民    國    99    年    12    月    24    日
                  刑事第十一庭  審判長法  官  李君豪
                                      法  官  何燕蓉
                                      法  官  錢衍蓁
上列正本證明與原本無異。
不得上訴。
                                      書記官  劉靜慧
中    華    民    國    99    年    12    月    27    日
附錄本案論罪科刑法條全文：
刑法第339條
意圖為自己或第三人不法之所有，以詐術使人將本人或第三人之
物交付者，處5 年以下有期徒刑、拘役或科或併科1 千元以下罰
金。
以前項方法得財產上不法之利益或使第三人得之者，亦同。
前二項之未遂犯罰之。

司法院資訊處製作；財團法人民間司法改革基金會備份。
